【裁判字號】    90,交自,31
【裁判日期】    920130
【裁判案由】    傷害
【裁判全文】
臺灣臺北地方法院刑事判決                            九十年度交自字第三一號
    自  訴  人  甲○○  女  二.
    被      告  乙○○  男  三.
右列被告因過失傷害案件，經自訴人提起自訴，及台灣台北地方法院檢察署檢察官移
送併案審理（九十一年度偵字第二一九七六號），本院判決如左：
    主      文
乙○○因過失傷害人，處有期徒刑參月，如易科罰金，以參佰元折算壹日。
    事      實
一、乙○○於民國九十年十二月十三日下午四時三十五分許，駕駛車號ＥＴ－八五三
    五號自小客車在台北市○○路二二六號吳興國小大門口前由南往北方向倒車，欲
    於倒車後將車頭右轉駛進吳興國小校園，本應注意汽車倒車時，應顯示倒車燈光
    或手勢後，謹慎緩慢後倒，並應注意其他車輛及行人，而當時天候晴、日間有自
    然光線、視距良好，又無不能注意及此之情事，竟疏未注意其車後方適有甲○○
    騎乘車號ＤＱＬ—○四七號輕型機車，甫由北向南自吳興國小大門口旁之紅磚道
    駛下，在吳興國小大門口前緩慢行進，欲待左右無來車後左轉松仁路行駛，乙○
    ○於倒車時未注意與甲○○騎乘之機車保持安全車距，車尾不慎與前開機車發生
    擦撞，甲○○因而人車倒地，受有左側第五蹠骨骨折、右側足踝扭挫傷等傷害。
    乙○○於事發翌日主動報警，並向處理警員坦承肇事接受裁判。
二、案經甲○○提起自訴。
    理      由
一、訊據被告乙○○矢口否認有何過失傷害犯行，辯稱：伊當日在吳興國小大門口緩
    慢、謹慎倒車，甚且停車禮讓車後之行人、腳踏車優先通過，並無任何過失；告
    訴人騎乘機車很快自紅磚道上駛下，意圖違規左轉，因該路面有水溝蓋高低不平
    故而自行跌倒，兩車實未發生碰撞，伊亦未曾向警方表示因倒車不慎與告訴人騎
    乘之機車發生擦撞；自訴人於起駛前未禮讓前方，由伊駕駛之行進中汽車優先通
    行，違反道路交通安全規則之規定云云。惟查：
    （一）前揭犯罪事實，迭據自訴人陳述明確，並有道路交通事故調查報告表、交
          通事故談話紀錄表、道路交通事故補充資料表、照片二十四幀在卷可稽。
          自訴人確因本件事故受有如事實欄所載之傷害，亦有台北醫學大學附設醫
          院出具之診斷證明書可憑。
    （二）本件事發地點在台北市吳興國小大門口，該校於大門口設有監視錄影機，
          本件事發經過業經該監視錄影機全程拍下，此有被告所提出自該影帶翻拍
          之照片十幀可證。本院前依職權函請台北市政府警察局信義分局檢送該監
          視錄影帶到院，惟該局以九十一年九月十八日北市警信分刑字第○九一六
          三三二九四○○號函覆：「經向台北市吳興國小調閱錄影帶，校方表示因
          時間過久，監視錄影帶已逾保存期限，並重複使用，故無法提供當時影像
          」，故而本院已無從藉由勘驗錄影帶之方式，查知本件事故發生經過，應
          先說明。
    （三）又自訴人與被告於事發當天並未報警處理，而係由被告自行送自訴人就醫
          ，因事發翌日自訴人之家人致電被告之妻要求賠償，被告方主動報警處理
          ，業據被告陳述明確，且為自訴人所不爭執，處理本件事故之警員蘇永松
          亦結證稱本件係被告打電話報警等語（本院九十二年一月十六日審判筆錄
          參照），應可信實。被告於事發後二日即九十年十二月十五日先後在事發
          現場、台北市政府警察局信義分局吳興街派出所接受警詢時陳稱：「我駕
          車沿吳興國小大門前北往南臨停，待小學生自大門口走完且安全下，我便
          緩緩南往北倒車，沒任何預警，突然一部輕機ＤＱＬ－○四七自人行道上
          北往東左轉行駛，見狀時，兩車距離太近，才不及作反應，致我後車尾與
          該輕機之不明位置碰撞肇事，對方倒地後，我才知道該車存在，且沒感到
          撞擊力量及聲響」、「當時於吳興國小前，我駕ＥＴ－八五三五自小客欲
          載小朋友，於大門前慢速倒車，結果甲○○乘輕機ＤＱＬ－○四七由人行
          道轉彎至馬路，致發生擦撞，我便載她至北醫就診，在醫院我詢問她是否
          要請警方到場處理，她說不需要，我有安泰人壽保險，之後她說要自行處
          理，我們便各自離去：：：」等語，此有交通事故談話紀錄表、偵訊筆錄
          （九十一年度偵字第一六九三五號卷第七頁參照）各一份在卷可按，負責
          處理事故之交通警察蘇永松、製作交通事故談話紀錄表之警員陳朝暘亦均
          到庭結證稱被告確曾坦認於倒車時擦撞告訴人之機車等語（本院九十一年
          十一月二十六日訊問筆錄、九十二年一月十六日審判筆錄參照），是以被
          告已於審判外自白駕車擦撞自訴人機車之事實，伊所自白之內容核與自訴
          人所指訴之事發經過並無歧異，堪認該等自白與事實相符，而可採為認定
          被告犯罪事實之證據。
    （四）被告雖一再否認前開交通事故談話紀錄表、偵訊筆錄之記載及證人蘇永松
          、陳朝暘證述內容之真實性，辯稱伊未曾向任何警員表示於倒車時擦撞自
          訴人之機車，且伊曾向警員陳朝暘表示該交通事故談話紀錄表之記載有誤
          ，請求更正未獲同意云云，惟依據前開偵訊筆錄之記載，被告具大專畢業
          之學歷，知識程度非低，設若該等筆錄所記載之內容不實，被告豈會毫無
          異議，逕在前開文件之被訊問人欄簽名、捺印？又前開交通事故談話紀錄
          表及偵訊筆錄之製作時間各為九十年十二月十五日十九時三十五分、同日
          二十時，此觀之該二份文件之記載即明，若被告曾向負責製作交通事故談
          話紀錄表之警員陳朝暘要求更正筆錄未果，何以於嗣後接受警詢製作偵訊
          筆錄時，對於坦認駕車擦撞自訴人機車一節未置一詞？凡此均顯然與常情
          相悖，足證被告於本院審理時翻異前詞，改口稱未於倒車時擦撞自訴人機
          車云云，係屬畏罪卸責之論，要不足採。
    （五）再觀諸被告所提出翻拍自吳興國小監視錄影帶之照片，依編號一至編號四
          之照片所示，被告於倒車時，確曾禮讓後方之腳踏車及行人先行無誤。然
          編號五之照片顯示，自訴人騎乘機車甫自吳興國小大門口之紅磚道駛下，
          被告之汽車車尾尚未完全覆蓋吳興國小正門口之斑馬線枕木紋，經本院在
          該照片上實際測量，測得當時自訴人之機車與被告之車尾直線距離為二公
          分左右，斯時該畫面左下角顯示之時間為九十年十二月十三日十六時三十
          五分三十六秒。又於編號六之照片上可見自訴人之機車已經前行至前開紅
          磚道邊緣之延伸線處，被告之汽車車尾已將前開斑馬線枕木紋完全遮蓋，
          被告之機車向左傾倒在被告車尾之正後方，斯時該畫面左下角顯示之時間
          為同日十六時三十五分四十七秒。前開編號五、六二張連續動作之照片，
          雖未顯示二車確於被告倒車時發生擦撞，惟該二張照片相隔時間有十二秒
          ，碰撞非無可能發生在該十二秒內，且自訴人機車倒地之位置即在被告汽
          車車尾正後方、距離甚近，以兩車相對位置研判，亦以自訴人之機車係遭
          被告之汽車擦撞後倒地之可能性較高，而較無可能係自訴人自行跌倒所致
          ，蓋前開二張照片拍攝時間相距十二秒，在該十二秒內，自訴人之機車前
          行距離甚短，顯見當時車速極為緩慢，以如此緩慢之速度行車，因地面恰
          有水溝蓋、高低不平而致自行跌倒之機率甚低。準此，被告辯稱本件事故
          係因自訴人騎乘機車以高速自人行道衝下，欲違規左轉而自行跌倒所致云
          云，亦難認屬實。另本件碰撞發生後，兩車均未留下明顯撞擊痕跡，業經
          證人陳朝暘到庭證述明確，復有道路交通事故補充資料表為證，惟本件事
          發之際二車之車速均甚緩慢，殆如前述，非無可能未在車上留下明顯碰撞
          痕跡；況二車係分別於事發後二日、三日方接受警員陳朝暘勘查，已由陳
          朝暘結證屬實，兩車碰撞痕跡是否已於事發後因人為或自然因素消失，亦
          未可知，是以本院認尚難以兩車均無明顯撞擊痕跡，即認被告所辯二車未
          曾發生碰撞一節為真。
    （六）又道路交通安全規則第八十九條第一項第六款規定：「起步前應顯示方向
          燈，注意前後左右有無障礙或車輛行人，並應讓行進中之車輛行人優先通
          行」，自訴人於事發前騎乘機車自紅磚道駛下，欲起步進入車道行駛，理
          應注意遵守前開規定。惟依前開編號六之照片所示，被告之機車倒地位置
          仍在吳興國小大門口空地內，尚未進入車道，可知本件事故並非自訴人於
          起駛時未注意來往人車，與行進中之人車爭道所致，即難謂自訴人之駕駛
          行為違反前引交通安全法規，被告辯稱自訴人於起駛前未禮讓伊車前行，
          為有過失云云，亦乏依據，無足採信。
    （七）綜上，被告所辯各節均難謂有理，委無可取。
二、按汽車倒車時，應顯示倒車燈光或手勢後，謹慎緩慢後倒，並應注意其他車輛及
    行人，道路交通安全規則第一百十條第二款定有明文，被告為已考領駕照之駕駛
    人，對此誠難諉稱不知，而依被告提出之照片所示，事發當時天候晴、日間有自
    然光線、視距良好，無不能後方人車動態之情事，伊竟疏未注意自訴人機車之動
    態，且未注意與該機車保持安全車距終至肇事，伊對本件事故之發生為有過失，
    至屬明確。又自訴人因此事故所受傷害與被告之過失犯行間，具相當因果關係。
    綜上，本件事證明確，被告過失犯行堪予認定，應依法論科。
三、核被告所為，係犯刑法第二百八十四條第一項前段之過失傷害罪。被告於前述犯
    行未為任何有偵查犯罪職權之公務員知悉前，主動報警處理，並向警員坦承為肇
    事人，因而自首接受裁判，業經證人蘇永松結證在卷，應依刑法第六十二條前段
    規定減輕其刑。爰審酌被告之過失情節非甚嚴重、自訴人所受傷勢非微、及被告
    於犯後雖主動報警處理，惟於本院審理時飾詞狡辯，矢口否認犯行，犯後態度不
    佳且拒絕賠償自訴人所受損害等各項情狀，量處如主文所示之刑，並諭知易科罰
    金之折算標準，以資懲儆。
據上論斷，依刑事訴訟法第三百四十三條、第二百九十九條第一項前段，刑法第二百
八十四條第一項前段、第六十二條前段、第四十一條第一項前段，罰金罰鍰提高標準
條例第一條前段、第二條，判決如主文。
中      華      民      國      九十二      年     一     月    三十    日
                                      臺灣臺北地方法院交通法庭
                                          法  官  陳婷玉
右正本證明與原本無異。
如不服本判決，應於判決送達後十日內，向本院提出上訴狀。
                                          書記官  陳弘文
中      華      民      國      九十二      年     二     月      六    日
附錄本案所犯法條全文
刑法第二百八十四條
一因過失傷害人者，處六月以下有期徒刑，拘役或五百元以下罰金。致重傷者，處一
  年以下有期徒刑，拘役或五百元以下罰金。
二從事業務之人，因業務上之過失傷害人者，處一年以下有期徒刑、拘役或一千元以
  下罰金。致重傷者，處三年以下有期徒刑，拘役或二千元以下罰金。


司法院資訊處製作；財團法人民間司法改革基金會備份。
